臺灣桃園地方法院刑事裁定　　　　　　 100年度聲字第1157號
聲　請　人
即　被　告　羅友筌
選任辯護人　陳俊翰律師
上列聲請人即被告因違反毒品危害防制條例案件（本院100 年度
訴字第215 號），對於本院民國100 年3 月30日受命法官所為之
羈押處分不服，聲請撤銷，本院合議庭裁定如下：
    主  文
聲請駁回。
    理  由
一、原處分以：被告羅友筌涉犯販賣第三級毒品罪嫌、持有逾持
    有第三級毒品純質淨重二十公克以上罪等罪嫌重大，且所犯
    販賣第三級毒品罪屬於最輕本刑五年以上有期徒刑之罪，相
    較於一般輕罪，處罰嚴厲，且涉犯2 罪，所涉罪嫌甚重，依
    社會通念，逃亡之蓋然率甚高，認有逃亡之虞，且有羈押之
    必要性，依刑事訴訟法第101 條第1 項第1 款、第3 款之規
    定，應予羈押等語。
二、被告聲請（誤為抗告）意旨略以：被告年紀甚輕，並無逃亡
    之經濟基礎，且被告希望陪伴罹癌重病之父親，更無逃亡之
    虞；本案警方違法搜索，相關證物應無證據能力，難認被告
    罪嫌重大；且無共犯可以串證，相關證物均已查扣，准許被
    告交保應不影響將來審判程序之進行，請求撤銷原裁定，並
    准予被告交保云云。
三、按對於審判長、受命法官、受託法官或檢察官所為羈押之處
    分有不服者，受處分人得聲請所屬法院撤銷或變更之，其得
    為撤銷或變更之聲請而誤為抗告者，視為已有聲請，此為刑
    事訴訟法第416 條第1 項第1 款、第418 條第2 項後段所明
    定。本件羈押處分係由受命法官訊問後為之，係屬受命法官
    所為之羈押處分，雖被告具狀誤為抗告，惟依上規定，仍應
    視為已有撤銷或變更原羈押處分之聲請，自應由該處分所屬
    法院即本院受理，合先敘明。
四、次按法律規定羈押被告之要件，須基於維持刑事司法權之有
    效行使之重大公益要求，並符比例原則，方得為之。且無罪
    推定原則除禁止對未經有罪判決確定之被告執行刑罰，亦禁
    止僅憑犯罪嫌疑即施予被告類似刑罰之措施，倘以重大犯罪
    嫌疑為羈押之唯一條件，即可能違背無罪推定原則。基於憲
    法保障人民身體自由之意旨，被告犯刑事訴訟法第101 條第
    1 項第3 款所示之罪，嫌疑重大者，且有相當理由足認其有
    逃亡、湮滅、偽造、變造證據或勾串共犯、證人之虞，亦無
    不得羈押之情形，法院斟酌能否以命該被告具保、責付或限
    制住居等侵害較小之手段代替羈押後，仍認非予羈押，顯難
    進行追訴、審判或執行者，方得羈押，始符憲法第8 條保障
    人民身體自由及第16條保障人民訴訟權之意旨。是被告縱然
    符合上揭第3 款之羈押事由，法官仍須就犯罪嫌疑是否重大
    、有無羈押必要、有無不得羈押情形予以審酌，非謂一符合
    該條款規定之羈押事由，即得予羈押，業經司法院釋字第66
    5 號解釋釋明在案在案。上揭所稱「相當理由」，與同條項
    第1 款、第2 款法文內之「有事實足認有…之虞」（學理上
    解釋為充分理由）尚屬有間，其條件相當寬鬆。良以重罪常
    伴有逃亡、滅證之高度可能，係趨吉避凶、脫免刑責、不甘
    受罰之基本人性，倘一般正常之人，依其合理判斷，可認為
    該犯重罪嫌疑重大之人具有逃亡或滅證之相當或然率存在，
    即已該當「相當理由」之認定標準，不以達到充分可信或確
    定程度為必要。以量化喻，若依客觀、正常之社會通念，認
    為其人已有超過百分之五十之逃亡、滅證之可能性者，當具
    有相當理由認為其有逃亡、滅證之虞。此與前2 款必須有百
    分之八十以上，始足認有該情之虞者，自有程度之差別。再
    其認定，固不得憑空臆測，但不以絕對客觀之具體事實為限
    ，若有某些跡象或情況作為證據，即無不可。至相關之事實
    或跡象、情況，鑑於此非屬實體審判之核心事項，自以自由
    證明為已足，並不排斥傳聞證據，斯不待言（最高法院98年
    度台抗字第668 號裁定參照）。
五、經查，本件被告所涉販賣第三級毒品計二次之犯罪事實，已
    據渠於警詢中供述：愷他命一部份我拿來自己吸食，其他部
    分就拿來轉手賣給人家，我每包都賣新臺幣400 元至500 元
    中間，每包獲利約新臺幣100 元至200 元，0000000000號手
    機是我拿來販賣愷他命時聯絡賣家所用，查扣之49,200元中
    有8,000 元是我販賣毒品所得等語（見偵卷第6 至7 頁）；
    於偵訊時亦供認：「（問：99年12月31日晚上你有無賣愷他
    命給簡志修？）是簡志修過來跟我要，我說有，簡志修就跟
    我拿1 包去，我就給他1 包，1 包約1 克」、「（問：100
    年2 月1 日晚上你是否有在桃園市賣愷他命給簡志修？）我
    是給簡志修，不是賣給簡志修」等語（見偵卷第40頁），並
    有證人簡志修指證渠販毒之情節可稽，復有在被告身上查獲
    其販賣剩餘之第三級毒品愷他命51包（純質淨重共計98.4公
    克）、其所有供販毒所用之手機（含SIM 卡）及現金49,200
    元等扣案可資佐證，足認被告所涉販賣第三級毒品罪嫌，確
    屬重大，且因該所犯毒品危害防制條例第四條第三項販賣第
    三級毒品罪，其法定最輕本刑為五年以上有期徒刑之罪，符
    合刑事訴訟法第101 條第1 項第3 款所規定重罪羈押條件；
    又被告於警詢中先係坦認販賣愷他命，於檢察官初次偵訊時
    即改口推稱無償交付而非販賣云云，其後偵訊時更翻稱：是
    簡志修打電話找我聊天，但我都拒絕，我應該沒有跟簡志修
    碰過面，可能我沒有請他用毒品云云，一再避究，且其販賣
    第三級毒品，共二次犯行，刑度非輕，衡酌上開諸情，有事
    實足認，抗告人為規避較重刑罰之執行而妨礙追訴、審判程
    序進行之可能性增加，國家刑罰權有難以實現之危險，為確
    保訴訟程序順利進行，使國家刑罰權得以實現，以維持重大
    之社會秩序及增進公共利益，因認抗告人仍有羈押必要，其
    羈押原因尚未消滅，如以具保、責付、限制住居均不足以確
    保本案追訴、審判或執行程序之順利進行。被告雖爭執搜索
    之合法性，而主張扣案物無證據能力云云，惟查本件因搜索
    扣押所取得之證據有無證據能力，乃屬事實審法院即原審法
    院應調查審酌之實體事項，與抗告人有無羈押必要之判斷無
    涉（最高法院98年度台抗字第95號裁定參照）。被告雖再以
    無勾串、湮滅證據之虞，且父親重病等事由，請求具保停止
    羈押云云，惟此均核與本案羈押之原因（重罪、逃亡之虞）
    無關，亦非本院審酌是否繼續羈押之要件。綜上所述，原處
    分既已就如何認定被告具羈押之原因，且有羈押之必要性，
    當庭詳述並交付押票予被告收受，被告聲請意旨猶執前詞，
    率指原處分不當，難認有理由，其聲請應予駁回。
六、末按法院就該第416 條聲請所為裁定，不得抗告，同法第41
    8 條第1 項前段亦有明定，是本裁定依該規定，自不得抗告
    ，一併敘明。
七、據上論斷，應依刑事訴訟法第416 條第4 項、第412 條，裁
    定如主文。
中    華    民    國  100     年    4     月    18    日
                  刑事第九庭  審判長  法  官  吳為平
                                      法  官  陳正昇
                                      法  官  蘇琬能
以上正本證明與原本無異。
不得抗告。
                                      書記官  黃惠鈴
中    華    民    國   100    年    4     月    19    日